臺灣新竹地方法院刑事判決
111年度訴字第565號
公  訴  人  臺灣新竹地方檢察署檢察官
被      告  莊展晟




選任辯護人  張智程律師
上列被告因違反槍砲彈藥刀械管制條例案件，經檢察官提起公訴
（111年度偵字第3324號），本院判決如下：
    主  文
甲○○犯非法持有非制式手槍罪，累犯，處有期徒刑伍年捌月，併
科罰金新臺幣陸萬元，罰金如易服勞役，以新臺幣壹仟元折算壹
日。扣案如附表編號1所示之物沒收。　　
    事  實
一、甲○○明知槍砲彈藥刀械管制條例所列管之槍枝，非經中央主
    管機關許可，不得擅自持有之，竟未經許可，基於非法持有
    手槍及子彈之犯意，於民國110年間某不詳時間，經由不詳
    管道取得附表編號1所示具殺傷力之非制式手槍1支（槍枝管
    制編號：0000000000號）、附表編號2、3所示制式子彈1顆
    、非制式子彈1顆而持有，並將之藏放在懸掛車牌號碼00-00
    00號車牌之自用小客車（該車原車牌號碼為000-0000號）內
    ，嗣因甲○○於110年10月26日駕駛上開車輛發生交通事故肇
    事逃逸（甲○○所涉肇事逃逸罪嫌，由檢察官另行偵辦），適
    其友人劉義霖於110年10月27日向甲○○借用上開車輛，於同
    日下午將該車停放在新竹市中山路旁，為警查獲該肇事車輛
    移至公有拖吊場放置，甲○○因另案遭通緝恐被查獲，而委託
    段禹帆於110年10月28日前往新竹市警察局第一分局西門派
    出所製作筆錄並領取車輛，惟因段禹帆無法交待車禍經過遭
    警識破時，段禹帆遂向員警自承甲○○在上開車輛內藏有槍、
    彈，並於110年10月28日18時39分許同意員警搜索上開車輛
    而查扣附表編號1至3所示之槍、彈。
二、案經新竹市警察局第一分局報告臺灣新竹地方檢察署檢察官
    偵查起訴。
    理  由
壹、程序部分：　　
一、供述證據之證據能力：
　  按被告以外之人於審判外之言詞或書面陳述，除法律有規定
    者外，不得作為證據。被告以外之人於審判外之陳述，經當
    事人於審判程序同意作為證據，法院審酌該言詞陳述或書面
    陳述作成時之情況，認為適當者，亦得為證據。當事人、代
    理人或辯護人於法院調查證據時，知有第159 條第1 項不得
    為證據之情形，而未於言詞辯論終結前聲明異議者，視為有
    前項之同意。刑事訴訟法第159 條第1 項、第159 條之5 分
    別定有明文。經查，本判決所引用被告甲○○以外之人於審判
    外之陳述之部分供述證據，檢察官、被告暨其辯護人於準備
    程序均表示同意有證據能力（本院卷第103頁），且檢察官
    、被告及辯護人就本案所引用之各該證據方法，均未於言詞
    辯論終結前聲明異議，本院復審酌上開供述證據作成時，並
    無違法或不當之情況，且均無證明力明顯過低之情形，或有
    其他不得作為證據之情形，復均經本院於審判程序中供當事
    人辯論，被告等人之訴訟防禦權，均已受保障，因認上開供
    述證據之證據方法，均適當得為證據，應認均有證據能力。
二、非供述證據之證據能力：　　
　㈠辯護人辯護稱：本案槍、彈係證人段禹帆帶領員警在懸掛車
    牌號碼00-0000號車牌之自用小客車上所搜得，然該車為被
    告所有，且被告委託證人段禹帆處理車輛，委任範圍不包含
    同意搜索，故證人段禹帆非該車之實際上的所有人、持有人
    ，員警明知上情仍藉此取得同意，未持搜索票搜索，故本案
    為違法搜索，縱搜得之物品為違禁物，亦不應一概認定有刑
    事訴訟法第158條之4之適用，故本案搜得之槍、彈不得作為
    本案之證據等語（本院卷第102頁、第183頁）。
  ㈡按搜索，應用搜索票；又搜索，經受搜索人出於自願性同意
    者，得不使用搜索票，刑事訴訟法第128條第1項、第131條
    之1前段分別定有明文。至同意搜索，必須經受搜索人「自
    願性」地同意，亦即該同意，必須出於受搜索人之自主性意
    願，非出自執行人員明示或暗示之強暴、脅迫、隱匿身分等
    不正方法，或因受搜索人欠缺搜索之認識所致，否則，仍非
    適法。又此同意權限之有無，就「身體」之搜索而言，僅該
    本人始有同意之權；就物件、宅第而言，則以其就該搜索標
    的有無管領、支配之權力為斷（如所有權人、占有或持有人
    、一般管理人等），故非指單純在場之無權人；其若由無同
    意權人擅自同意接受搜索，難謂合法，更不待言（最高法院
    107年度台上字第2850號判決參照）。
　㈢經查：
　⒈本案扣案如附表編號1至3所示之槍、彈，係被告於110年10月
    26日駕駛懸掛車牌號碼00-0000號車牌之自用小客車發生交
    通事故肇事逃逸，復於110年10月27日由證人劉義霖向被告
    借用上開車輛停放在新竹市中山路旁，經員警查獲該車輛為
    肇事車輛移至公有拖吊場放置後，被告因另案遭通緝恐被查
    獲，遂委託證人段禹帆於110年10月28日前往新竹市警察局
    第一分局西門派出所，製作被告肇事逃逸另案之筆錄並領取
    車輛時，經員警識破證人段禹帆非駕駛人後，證人段禹帆向
    員警告知該車藏有槍、彈，並於110年10月28日18時39分許
    同意員警搜索上開車輛而查扣等情，據證人段禹帆於警詢、
    證人劉義霖於警詢及偵查中證述情節大致相符（3246號他卷
    第3頁至第6頁、第67頁至第70頁、第86頁至第87頁），且有
    新竹市警察局第一分局偵查隊於110年11月3日出具之偵查報
    告、新竹市警察局第一分局搜索扣押筆錄、扣押物品目錄表
    、新竹市警察局舉發違反道路交通管理事件通知單各1份、
    車輛詳細資料報表2份、監視器畫面截圖、扣案物照片數張
    存卷可憑（3246號他卷第2頁、第9頁至第10頁、第11頁、第
    34頁至第35頁、第63頁、第64頁；3324號偵卷第53頁至第56
    頁、第91頁），且為被告所不爭執（本院卷第104頁），是
    此部分事實堪認屬實。
　⒉辯護人雖以前詞辯護稱證人段禹帆非上開車輛之所有人，無
    權同意搜索等語，惟查，被告於警詢中自承：當時我同意證
    人段禹帆去新竹市警察局第一分局西門派出所頂罪，也授權
    證人段禹帆領車等語（3246號他卷第49頁），依被告之供述
    ，證人段禹帆既然經被告委託以駕駛人之身分至新竹市警察
    局第一分局西門派出所，頂替被告於110年10月26日所涉肇
    事逃逸案件，並領取上開肇事車輛，被告顯然係將上開車輛
    之使用權乃至管領、支配權委予證人段禹帆，同意證人段禹
    帆以上開車輛之持有人自居，故縱然證人段禹帆非上開車輛
    之所有權人，然其業經被告同意使用、管領該車輛，自屬上
    開車輛之持有人，而揆諸前開判決意旨，證人段禹帆為懸掛
    車牌號碼00-0000號車牌自用小客車之持有人，具有管領、
    支配權，而屬同意搜索權人無訛。從而，本案扣案如附表編
    號1至3所示之槍、彈，係具同意搜索權之證人段禹帆於110
    年10月28日18時39分許同意員警搜索上開車輛而查扣，自屬
    員警合法搜索查得之物，難認有何違反法定程序之處。
　㈣次按，刑事訴訟法第158 條之4 規定：「除法律另有規定外
    ，實施刑事訴訟程序之公務員因違背法定程序取得之證據，
    其有無證據能力之認定，應審酌人權保障及公共利益之均衡
    維護。」是為法益權衡原則，係採相對證據使用禁止理論，
    亦即國家機關如違反證據取得禁止之法規範而取得之證據，
    若具合法正當化之事由，為兼顧程序正義及發現實體真實，
    經權衡個人基本人權保障與社會公共利益維護，依比例原則
    及法益均衡原則，仍准許該證據之使用（最高法院106年度
    台上字第1161號判決意旨參照）。經查，本案員警所為搜索
    扣押符合法定程序，業如前述，縱使如辯護人所言員警當時
    業已知悉證人段禹帆非該車所有人，然員警因當時證人段禹
    帆主張其為駕駛人欲領取上開車輛，而認證人段禹帆為該自
    小客車有管領權人，並於搜索前徵詢證人段禹帆之同意，並
    請車輛具領人即證人段禹帆於搜索扣押筆錄簽名表示同意搜
    索等情，有新竹市警察局第一分局搜索扣押筆錄1份在卷可
    查（3246號他卷第9頁至第10頁），則員警顯係主觀上認車
    輛具領人一概享有控制支配車輛權限，非有違背法定程序之
    主觀意圖，再衡以被告非法持有槍、彈之犯嫌，涉槍砲彈藥
    刀械管制條例第7條第4項之非法持有非制式手槍罪、同條例
    第12條第4項非法持有子彈罪嫌，如該等犯罪成立，對於整
    體社會秩序危害甚鉅，於公共利益影響甚大，經權衡後，應
    仍得作為證據使用。
　㈤綜上所述，依前揭事證，足認本案確實係經合法搜索扣得如
    附表編號1至3所示之槍、彈，縱認本案搜索扣押過程有所瑕
    疵，基於比例原則及法益權衡原則，仍認本案扣得之槍、彈
    ，以及新竹市警察局第一分局搜索扣押筆錄、扣押物品目錄
    表，均具有證據能力，得採為本案證據。　　　　　
　㈥至本判決其餘所引用其餘所依憑判斷之非供述證據，亦無證
    據證明係違反法定程序所取得，或其他不得作為證據之情形
    ，且與本案待證事實間復具有相當關聯性，依刑事訴訟法第
    158條之4規定之反面解釋，亦均有證據能力。
貳、實體事項：
一、本院認定犯罪事實所憑證據及認定之理由：
　　訊據被告固不爭執本案槍、彈之查獲經過，惟矢口否認有何
    非法持有手槍及子彈犯行，辯稱：本案扣得之槍、彈係證人
    劉義霖所有，藏放在我車子內云云（本院卷第101頁至第102
    頁）。辯護人則為被告辯護略以：被告否認持有槍、彈，然
    坦承寄藏槍彈等語。經查：
  ㈠本案槍、彈之查扣過程，詳如前述，並有本院前開二、非供
    述證據之證據能力中認定事實依憑之證據存卷可查，且為被
    告所不爭執（本院卷第104頁），固堪可認定本案槍、彈係
    自被告所有之懸掛車牌號碼00-0000號車牌自用小客車內查
    獲等事實屬實。又扣案之具殺傷力之非制式手槍1支、制式
    子彈1顆、非制式子彈1顆，經送請內政部警政署刑事警察局
    以檢視法、性能檢驗法、試射法進行鑑定後，槍枝鑑驗結果
    如附表編號1「鑑定結果」欄所示，認具殺傷力；上開子彈
    經試射鑑定結果如附表編號2至3「鑑定結果」欄所示，均認
    具殺傷力等情，有前揭鑑定書在卷可查，足證扣案之非制式
    手槍1支、制式及非制式子彈共2顆確具殺傷力至明。
　㈡被告雖以前詞至辯，並辯稱本案扣案之槍、彈係110年10月28
    日被查獲前1、2禮拜前，約110年10月初證人劉義霖向我借
    車後，告訴我他有將槍藏放在方向盤旁邊小置物格上方車體
    內云云（3246號他卷第49頁背面；本院卷第181頁至第182頁
    ），然本案扣案之槍、彈，業據證人劉義霖否認為其所有，
    並於警詢、偵查中證稱：該槍彈為被告所持有，我有看過被
    告炫耀，因為我向被告借車，所以他要我擔這條槍砲的罪，
    經我拒絕，因此被告方指稱扣得之槍彈為我所有等語（3246
    號他卷第69頁至第70頁、第67頁至第68頁、第86頁至第87頁
    ），交互參酌證人段禹帆於警詢中證稱：我曾於110年10月2
    6日15時許，在被告之上開車輛見到被告亮本案扣案之槍、
    彈給我看，被告以前就會將毒品藏在駕駛座方向盤下電路板
    內，所以我才會叫警察查看該處有無違禁品，被告一直都將
    槍藏在車上，他認為他藏得很好要拆才看得到，不會被發現
    等語（3246號他卷第5頁至第6頁）、證人劉庭莉於警詢中證
    稱：我聽被告女友吳思瑩說被告之汽車駕駛座旁藏了1把金
    牛座改造手搶，我遂於110年7月18日請警察查緝等語（3246
    號他卷第7頁至第8頁），其等就該槍、彈為被告持有並藏放
    於上開汽車內等情所述相符，並與被告前開自承本案扣案之
    槍、彈藏放在上開汽車駕駛座方向盤旁之車體內等情相符；
    況且，依卷附證人劉庭莉傳予員警之對話紀錄截圖，證人劉
    庭莉於110年7月18日傳送「那台車子駕使坐旁前面他塞的很
    裡面一隻金牛座快去找看有沒有」等語（原文摘錄，未修改
    錯別字），復參酌被告與證人段禹帆之對話紀錄截圖，被告
    提及「不拆可以」、「要拆才有辦法看到」等語，有上開對
    話紀錄截圖2份在卷憑參（本院卷第53頁、第55頁至第60頁
    ），由此除可徵證人段禹帆、劉庭莉前揭證稱被告將其槍、
    彈藏放在上開車輛之證述可信外，依被告與證人段禹帆間之
    對話內容，被告確實知悉本案扣案之槍、彈藏放在上開車輛
    內，依本案扣案之槍、彈經人嚴密藏放，需拆解車體始能查
    扣之情狀以觀，若本案扣案之槍、彈係證人劉義霖所擅自藏
    放，實殊難想像被告會對該槍、彈藏放位置是否得輕易遭人
    查獲，或是需將汽車拆卸始能查得，均知之甚詳。再者，依
    證人劉庭莉與員警之對話紀錄內容可悉，早於110年7月18日
    證人劉庭莉向員警檢舉被告非法持有槍、彈前，本案扣案之
    槍、彈業已經藏放在上開車輛內，證人劉庭莉始得以於110
    年7月18日時，即向員警清楚陳述該槍、彈之藏放位置，乃
    至於手槍仿製型號等細節，故依上開事證，顯與被告前開辯
    稱本案扣案之槍、彈係證人劉義霖於110年10月初藏放在車
    輛中云云，就本案扣案之槍、彈經放置在上開車輛內之時點
    顯有落差，基此，堪信本案扣案之槍、彈係被告非法持有，
    並藏放在上開車輛內無訛，被告及其辯護人前揭辯稱，不足
    可採。
　㈢至證人即被告之女友韓雨珊固有於偵查中陳稱：我與被告是
    男女朋友關係，本案扣案之槍、彈係證人劉義霖藏在被告之
    上開汽車內，因為被告會保護我，在車上根本不會藏槍云云
    （3246號他卷第51頁至第52頁），然證人韓雨珊上開所言除
    與上開客觀證據無法相互勾稽外，其既自承與被告為男女朋
    友關係，其前開所言顯為迴護被告之詞，當難採信作為有利
    被告之認定，附此敘明。　　　　
　㈣綜上所述，被告前開所辯，無非事後圖卸之詞，要難採信。
    本件事證明確，被告非法持有手槍及子彈犯行，當堪以認定
    ，而應依法論罪科刑。
二、論罪科刑：
　㈠核被告所為，係犯槍砲彈藥刀械管制條例第7條第4項之非法
    持有非制式手槍罪、同條例第12條第4項非法持有子彈罪。
　㈡按未經許可持有槍砲彈藥刀械等違禁物，所侵害者為社會法
    益，如持有之客體種類相同（同為手槍，或同為子彈者），
    縱令持有之客體有數個（如數支手槍、數顆子彈），仍為單
    純一罪，不發生想像競合犯之問題。是被告未經許可，同時
    非法持有附表編號2、3所示制式子彈1顆、非制式子彈1顆部
    分，應僅成立單純一非法持有子彈罪，不以其所持有具有殺
    傷力之子彈數量為複數而成立數罪。又被告係以一行為同時
    非法持有非制式手槍1支及制式子彈1顆、非制式子彈1顆，
    屬想像競合犯，應依刑法第55條之規定，從一重論以非法持
    有非制式手槍罪論處。
　㈢被告前因違反槍砲彈藥刀械管制條例案件，經臺灣桃園地方
    法院以104年度訴字第53號判決判處有期徒刑3年4月確定，
    並於107年7月25日假釋出監併付保護管束，嗣於109年1月1
    日假釋期滿未經撤銷假釋而視為執行完畢等情，有臺灣高等
    法院被告前案紀錄表（本院卷第143頁至第166頁）在卷可參
    ，其於有期徒刑執行完畢後5年內故意再犯本件有期徒刑以
    上之罪，為累犯，經公訴人及辯護人為量刑辯論（本院卷第
    184頁），本院衡以被告前曾因違反槍砲彈藥刀械管制條例
    案件經判刑確定並執行完畢，卻仍未戒慎其行，反於執行完
    畢後，再度非法持有本案槍、彈，顯見其刑罰反應力顯然薄
    弱，是認依刑法第47條第1 項之規定加重被告之最低本刑，
    尚不生行為人所受的刑罰超過其所應負擔罪責的情形，乃依
    前揭規定，加重其刑。
　㈣爰審酌被告前已有多次非法持有槍、彈之論罪科刑紀錄，有
    臺灣高等法院被告前案紀錄表（本院卷第143頁至第166頁）
    在卷可查，竟然再度漠視法律禁令，非法持有本案槍、彈，
    對社會治安具有高度危險性，是其犯罪情節及主觀上之惡性
    均難謂輕微，況被告犯後否認犯行，未見其對自己行為責任
    有所體認，態度尚難認良好，兼衡被告國中肄業之智識程度
    ，入監前從事鐵工，未婚育有未成年子女1名，子女由生母
    照顧，入監前與女友同住，家中經濟勉持等一切情狀（本院
    卷第184頁），量處如主文所示之刑，並就併科罰金部分，
    諭知易服勞役之折算標準。
三、沒收：
  ㈠按違禁物，不問屬於犯罪行為人與否，沒收之，刑法第38條
    第1項定有明文。查扣案如附表編號1之非制式手槍1支，係
    槍砲彈藥刀械管制條例所列管，未經許可不得持有之違禁物
    ，不問屬於犯人與否，應依刑法第38條第1 項之規定宣告沒
    收。　　　
　㈡扣案如附表編號2至3所示之物，業經鑑定試射擊發完畢，均
    已失其原有子彈之結構及效能，不再具有殺傷力，均非屬違
    禁物，自不為沒收之宣告。　
據上論斷，應依刑事訴訟法第299條第1項前段，判決如主文。
本案經檢察官高如應提起公訴，檢察官劉晏如、陳亭宇到庭執行
職務。　
中　　華　　民　　國　　111 　年　　12　　月　　21　　日
                  刑事第八庭審判長法  官  楊數盈
                                  法  官  江宜穎
                                  法  官  崔恩寧
以上正本證明與原本無異。
如不服本判決應於收受判決後20日內向本院提出上訴書狀，並應
敘述具體理由。其未敘述上訴理由者，應於上訴期間屆滿後20日
內向本院補提理由書（均須按他造當事人之人數附繕本）「切勿
逕送上級法院」。
中　　華　　民　　國　　111 　年　　12　　月　　21　　日
                                  書記官  莊琬婷
附錄本案論罪科刑法條：
槍砲彈藥刀械管制條例第7條第4項
未經許可，持有、寄藏或意圖販賣而陳列第1項所列槍砲、彈藥
者，處5年以上有期徒刑，併科新臺幣1千萬元以下罰金。

槍砲彈藥刀械管制條例第12條第4項
未經許可，持有、寄藏或意圖販賣而陳列子彈者，處5年以下有
期徒刑，併科新臺幣3百萬元以下罰金。

附表：
編號 扣案物 鑑驗結果 證據 1 改造手槍1支（槍枝管制編號：0000000000號） 送鑑手槍1支（槍枝管制編號：0000000000號），認係非制式手槍，由仿手槍外型製造之槍枝，組裝已貫通之槍管而成，擊發功能正常，可供擊發適用子彈使用，認具殺傷力 內政部警政署刑事警察局110年12月8日刑鑑字第1108024642號鑑定書1份（3246號他卷第63頁至第65頁）。 2 口徑9X19mm制式子彈1顆 研判係口徑9X19mm制式子彈，經檢視，彈底發現有撞擊痕跡，經試射，可擊發，認具殺傷力  3 口徑9mm非制式子彈1顆 認係非制式子彈，由口徑9mm制式空包彈組合直徑約8.8mm金屬彈頭而成，經試射，可擊發，認具殺傷力